【裁判字號】    99,訴,1006
【裁判日期】    990805
【裁判案由】    虛報進口貨物
【裁判全文】
臺北高等行政法院判決
                                      99年度訴字第1006號
                                    99年7 月22日辯論終結
原      告  旭傑貿易有限公司
代  表  人  甲○○（董事）
訴訟代理人  簡榮宗  律師
            朱峻賢  律師
被      告  財政部基隆關稅局
代  表  人  乙○○○○○○
                      送達代收人  丙○○
訴訟代理人  己○○
            戊○○
            丁○○
上列當事人間虛報進口貨物事件，原告不服財政部中華民國99年
3 月15日台財訴字第09900005950 號訴願決定，提起行政訴訟，
本院判決如下：
    主      文
原告之訴駁回。
訴訟費用由原告負擔。
    事實及理由
一、事實概要：
    原告委由○○ 報關行於民國（下同）98年3 月4 日向被告報
    運進口中國大陸產製QUILT （THIN）毯子等貨物乙批（進口
    報單號碼：第AW/98/0724/0049 號）計6 項，原申報第1 項
    貨物為QUILT （THIN）毯子（下稱系爭貨物）、貨品分類號
    列第63 01.90.90.00-6號，無輸入規定；被告查驗結果，以
    實到來貨為雙刷毛針織布（材質POLYESTER ），應歸列貨品
    分類號列第6006.32.00.00-4 號「合成纖維製染色其他針織
    品或鉤針織品」，輸入規定為MW0 （即大陸物品不准輸入）
    ，審認原告虛報進口貨物名稱，逃避管制之違章成立，乃參
    據財政部關稅總局驗估處簽復查價結果，依海關緝私條例第
    37條第3 項轉據同條例第36條第1 、3 項規定，以98年8 月
    27日98年第09800783號處分書（下稱原處分），處貨價1 倍
    之罰鍰計新臺幣（下同）475,229 元，併沒入貨物。原告不
    服，申請復查，未獲變更，提起訴願亦遭決定駁回，遂提起
    本件行政訴訟。
二、原告主張略以：
    (一)查海關進口稅則各稅則品目之劃分，除依據稅則類、章及
      其註，各號別之貨名及解釋準則之規定外，並得參據關稅
      合作理事會編篡之「國際商品統一分類制度（HS）註解及
      其有關其他文件辦理（海關進口稅則總則一），而依海關
      進口稅則解釋準則二(甲)、海關進口稅則稅則第十一類（紡
      織品與紡織製品）類註七、H.S 註解第十一類目註解（第
      726 頁，附件3 ）、H.S 稅則第60章第6006節（其他針織
      或鉤針織品）註解（附件4 ）、H.S 稅則第63章第6301節
      （毯及旅行用毯）註解（附件6 ）等相關稅則分類規範，
      成捲針織物，具有毛毯或旅行毯之特性者，若僅需切開其
      分離線，不再需縫合，隨即可應用者，視同完工階段之「
      製成品（毯子），排除稅則第60章第6006節（其他針織或
      鉤針織品）之適用，應歸列稅則第63章第6301節（毯及旅
      行用毯）。
    (二)本件來貨為：遠紅外、抗菌防蹣刷毛毯子（本白色），寬
      幅210cm ，克重：223GSM，數量38ROL ；該批進口之成捲
      （ROL ）、大寬幅之雙刷毛針織布，專供作毯子使用；因
      鑑於客戶需求尺寸、長短不一，故未作最後裁剪，俟客戶
      購買時，再依其需求之尺寸、長短，僅切開其分離線，不
      需要縫合，隨即可成毯子使用。準此，本件來貨已具有「
      毯或旅行毯」之主要特性，依據上揭海關進口稅則解釋準
      則及H.S 註解之規範，系爭貨物視同完工階段之「製成品
      （毯子）」，即有稅則號別第6301.90.90號（毯及旅行用
      毯）之適用，輸入規定：NIL ，核屬允許輸入之大陸貨品
      。本件原申報「毯子」（紡織製）洵無不合。
    (三)查訴外人○○○○ 企業有限公司（下稱○○公司）實際向
      原告訂購日為98年2 月4 日，貨名為：遠紅外、抗菌防蹣
      刷毛毯子（本白色）規格寬幅210c m、克重223g/m2 數量
      38ROL ；惟因被告以「行政指導」方式告知原告，可以進
      口大陸雙刷毛針織布（紡織製）、材質：POLYESTER ，寬
      幅：210CM 、克重：223GSM數量38ROL 之名義，向經濟部
      國際貿易局申請專案輸入許可證，則可免予處罰並可辦理
      進口，原告乃遵囑取具（附件9 ）○○公司98年9 月10
      日出具之證明書申請專案許可（貨名為：雙刷毛針織布）
      ；詎被告嗣逕以：參據○○公司證明書，已說明該公司訂
      購之貨品係刷毛成品布疋，足見系爭刷毛針織布疋非毯子
      製成品，而是布疋成品云云之理由，駁回原告之行政救濟
      ，有違行政程序法第166 條之規定。
    (四)依行政訴訟法第189 條第1 項規定意旨，本件原申報貨名
      ：「毯子」，依據前揭海關進口稅則解釋準則及H.S 註解
      之規範，系爭貨物視同完工階段之「製成品（毯子）」，
      即有稅則號別第6301.90.90號（毯及旅行用毯）之適用。
      因之，本案爭點：「本件經裁剪掉後，如未縫合，是否有
      掉毛之虞」「參據國外供應商開具之發票及裝箱單invoic
      e & packing list均已載明quilt 毯子（紡織製）」、原
      告提示之○○公司證明書，係被告機關以「行政指導」方
      式告知原告，向經濟部國際貿易局申請專案輸入許可證，
      則可免予處罰並可辦理進口；原告乃遵囑取具○○公司98
      年9 月10日出具之證明書申請專案許可（貨名為：雙刷毛
      針織布），詎被告嗣逕以此駁回原告之行政救濟，於法洵
      有未合」「系案係屬稅則第6006.32.00號？抑原告申報之
      稅則6301.90.90號？」係屬鈞院之職責，依法認定。惟查
      ，原告有行政法罰法第7 及第8 條所明定「非出故意或過
      失者，不予處罰。」、或「按其情節，得減輕或免除其處
      罰」之適用。是以，本件原告主張被告應准許其辦理退運
      ，始屬適法。
    (五)為此，提起本件撤銷訴訟，並聲明求為判決：訴願決定及
      原處分均撤銷。
三、被告則以：
    (一)依海關緝私條例第37條第1 項、第3 項、第36條第1 項、
      第3 項規定意旨，及進口非屬「臺灣地區與大陸地區貿易
      許可辦法」第7 條規定准許輸入之大陸地區物品者，即構
      成進口禁止輸入之物品而涉及逃避管制之違法行為，本案
      原告涉有虛報進口貨物名稱，逃避管制之違法情事，被告
      依前揭法條論處，於法並無不合。
    (二)系爭來貨之歸列稅則號別應依海關進口稅則總則一（附件
      2 ）及解釋準則一（附件3 ）規定辦理。而依財政部關稅
      總局、經濟部國際貿易局印行之「中華民國海關進口稅則
      、輸出入貨品分類表」合訂本，貨品分類號列第6301.90.
      90.00-6 號（附件4 ）為「其他紡織材料製毯及旅行用毯
      」，無輸入規定，第1 欄稅率為12% ；貨品分類號列第60
      06.32.00.00-4 號（附件5 ）為「合成纖維製染色其他針
      織品或鉤針織品」，輸入規定MW0 （即大陸物品不准輸入
      ）第1 欄稅率為10% ，合先敘明。
    (三)貨物進口人對於進口貨物（報單）負誠實申報之義務（關
      稅法第16條第2 項及海關緝私條例第37條第1 項、第2 項
      參照），應注意報單上各事項之申報是否正確；海關緝私
      條例第37條所稱「虛報」係指「申報虛偽不實」而言，進
      口貨物是否涉及虛報，係以原申報者與實際進口貨物現狀
      為認定憑據，當原申報與實際來貨不符時，即構成虛報。
      查系爭貨物原申報貨名QUILT （THIN）毯子（紡織製），
      經查驗結果，實到來貨為雙刷毛針織布（寬幅：210CM ，
      材質：POLYESTER ），為整捲布疋未經裁切，布邊留有針
      孔，且布上未有分離線（無緯紗所標示之路線），如經裁
      剪掉留有針孔之布邊而不再縫合，則有掉毛之虞；參據H.
      S.註解第第11類紡織品與紡織製品目註解（附件6 ）：「
      ……依據本類類註7 規定，第56至63章中之『製成品』解
      釋如下……(2)完工階段之產品隨即可應用者( 或僅需切開
      其分離線) ，不再需縫合或其他製作方式。此類產品包含
      以針織……毛毯等，其經向留有紗未織者或其緯邊裁剪成
      繐形者…亦可簡單地切開從織物長度上一定距離間綁著未
      織的線（通常為經紗）而成。如上所述僅需以簡易裁切分
      離線隨即可用之長條織物視同『製成品』……。」及對第
      6301節（附件7 ）之詮釋：「……本節包含成捲的織物，
      此成捲織物可利用簡單裁切方式沿著無緯紗所標示之路線
      裁切成單獨製品且具有毛毯或旅行毯之特性者。」意旨，
      被告以來貨為未經裁切整捲布疋，布上未有分離線（無緯
      紗所標示之路線）供其裁切，且其經向未留有紗未織及其
      緯邊未裁剪成繐形，被告據以更正貨名為雙刷毛針織布（
      材質：POLYESTER ），核屬稅則第6006節（附件8 ）「其
      他針織或鉤針纖品」之範疇，歸列貨品分類號列第6006.3
      2.00.00-4 號「合成纖維製染色其他針織品或鉤針織品」
      項下，輸入規定MW0 （即大陸物品不准輸入），第1 欄稅
      率10% ，並無違誤。
    (四)原告雖訴稱系爭雙刷毛針織布專供毯子使用，已具有毯子
      或旅行用毯成品之主要特性，依據H.S.解釋準則二(甲)，應
      歸列稅則號別第6301.90.90號乙節，惟查海關核定稅則係
      以貨物進口當時之狀態據以分類，其進口後如何使用，或
      如在特定條件使用下將產生何種情形，核與貨物進口當時
      核定稅則分類無關。次查海關進口稅則解釋準則二(甲)，係
      指貨品依稅則及註解相關規定仍無法明確歸列，方有該準
      則之適用，而系爭來貨應歸列稅則第6006.32.00號「合成
      纖維製染色其他針織品或鉤針織品」，自無適用該準則二
      (甲)之餘地。又系爭貨物縱如原告所稱裁切後專供毯子使用
      ，惟查該布邊留有針孔，經裁剪掉後，如未縫合，則有掉
      毛之虞，故仍需縫合後方可做為毯子使用，與上揭整捲織
      物視為毯子「製成品」規定不符，況參據原告復查提示之
      ○○公司證明書（附件9 ），已說明該公司向原告所訂購
      之貨品係刷毛成品布疋，足見系爭雙刷毛整捲針織布非毯
      子「製成品」，而是布疋成品，核非屬稅則第6301節「毯
      及旅行用毯」所屬貨品，自無貨品分類號列第6301.90.90
      .00-6 號「其他紡織材料製毯及旅行用毯」之適用。原告
      所訴，顯係不諳稅則分類原則，殊無足採。
    (五)又原告於99年6 月21日準備程序庭主張被告應准許其辦理
      貨物退運乙節，惟依關稅法第15、94、96條及臺灣地區與
      大陸地區貿易許可辦法第7 條之規定可知，海關同意辦理
      退運之貨物，係以誠實申報為前提，倘若涉有虛報之違法
      行為，則應依海關緝私條例及其他有關法律之規定處理，
      鈞院97年度訴字第1695號及96年度訴字第2445號判決均亦
      同此旨。本件原告報運進口毯子，經被告查驗發現虛報進
      口貨物名稱，且非屬臺灣地區與大陸地區貿易許可辦法第
      7 條規定准許輸入之大陸地區物品，構成海關緝私條例之
      虛報貨物名稱與逃避管制之裁處事由，已如前所述，自應
      依海關緝私條例規定論處，尚無適用關稅法第96條規定之
      餘地，原告稱被告原處分違反關稅法第96條之規定云云，
      顯係誤解法令，核無足採。
    (六)末按，國際貿易實務，買賣雙方對成交貨物之名稱、數量
      、價格、產地等於成交時即有約定，並應按約定之貨物交
      運，原告從事進口貿易業務，當知未經公告准許輸入之大
      陸物品不准進口，並應確實查明貨物之名稱等，注意據實
      申報，以免違規受罰並維護其權益。本件被告以原告未盡
      應確實查明貨物之名稱、貨品分類號列等，據實申報義務
      ，即率爾委任報關業者向海關申報，致生虛報進口貨物名
      稱，逃避管制之違章情事，依行政罰法第7 條第1 項規定
      ，即應受罰。綜上論述，原處分及訴願決定並無違誤，為
      此求為判決駁回原告之訴。
四、按「報運貨物進口而有左列情事之一者，得視情節輕重，處
    以所漏進口稅額2 倍至5 倍之罰鍰，或沒入或併沒入其貨物
    ：一、虛報所運貨物之名稱、數量或重量。二、虛報所運貨
    物之品質、價值或規格。三、繳驗偽造、變造或不實之發票
    或憑證。四、其他違法行為。」、「有前2 項情事之一而涉
    及逃避管制者，依前條第1 項及第3 項論處。」、「私運貨
    物進口、出口或經營私運貨物者，處貨價1 倍至3 倍之罰鍰
    。」、「前2 項私運貨物沒入之。」海關緝私條例第37條第
    1 項、第3 項、第36條第1 項、第3 項定有明文。又進口非
    屬「臺灣地區與大陸地區貿易許可辦法」第7 條規定准許輸
    入之大陸地區物品者，即構成進口禁止輸入之物品而涉及逃
    避管制之違法行為，合先敘明。
五、查原告於98年3 月4 日向被告報運進口中國大陸產製貨物乙
    批，其中第1 項貨物原申報貨名為QUILT （THIN）毯子，貨
    品分類號列第6301.90.90.00-6 號，無輸入規定，經被告查
    驗結果，以實到來貨為雙刷毛針織布（材質POLYESTER ），
    應歸列貨品分類號列第6006.32.00.00-4 號「合成纖維製染
    色其他針織品或鉤針織品」，行為時輸入規定為MW0 （即大
    陸物品不准輸入），審認原告虛報進口貨物名稱，逃避管制
    之違章成立，乃據以裁罰等情，為兩造所不爭執，並有系爭
    貨物進口報單、上開稅則號別輸入規定、原處分及訴願決定
    等件各在卷可稽，堪認為真實。
六、歸納兩造上述之主張，可知本件之主要爭執在於：
    (一)被告核認系爭貨物稅則號別為第6006.32.00.00-4 號是否
      妥適？
    (二)被告認原告有虛報貨物名稱，逃避管制之違章情事，並依
      法裁處，有無違誤？
七、經查：
    (一)關於被告核認系爭貨物稅則號別是否妥適部分：
      1.按「本稅則各號別品目之劃分，除依據本稅則類、章及
        其註，各號別之貨名及解釋準則之規定外，並得參據關
        稅合作理事會編纂之『國際商品統一分類制度（H.S.）
        註解』及其他有關文件辦理。」、「類、章及分章之標
        題，僅為便於查考而設；其分類之核定，應依照稅則號
        別所列之名稱及有關類或章註為之……」分別為海關進
        口稅則總則一及解釋準則一所明定。次按H.S 註解第11
        類「紡織品與紡織製品」類註7 ：「本類所稱『製成』
        應作如下解釋：……（b ）業經作成即可應用（或僅需
        切開分線）而不需再縫綴或其他製作（例如某種塵拂、
        毛巾、桌巾、方桌巾、毛毯）」、目註解（II）：「…
        …依據本類類註7 規定，第56至63章中之『製成品』解
        釋如下……(2)完工階段之產品隨即可應用者（或僅需切
        開其分離線），不再需縫合或其他製作方式。此類產品
        包含以針織或鉤針織直……毛毯等，其經向留有紗未織
        者或其緯邊裁剪成繐形者……亦可簡單地切開從織物長
        度上一定距離間綁著未織的線（通常為經紗）而成。如
        上所述僅需以簡易裁切分離線隨即可用之長條織物視同
        『製成品』……。」、第63章關於第6301節「毯及旅行
        用毯」之詮釋為「……本節包含成捲的織物，此成捲織
        物可利用簡單裁切方式沿著無緯紗所標示之路線裁切成
        單獨製品且具有毛毯或旅行毯之特性者。」是系爭來貨
        稅則歸列，自應按其實際來貨之狀態，依據海關進口稅
        則總則之規定，並參據上開H.S.註解辦理。
      2.又依我國輸出入貨品分類表之記載，稅則第6301節為「
        毯及旅行用毯」，其下稅則號別第6301.90.90.00-6 號
        ，貨名為「其他紡織材料製毯及旅行用毯」，並無輸入
        規定；稅則第6006節為「其他針織或鉤針織品」，其下
        稅則號別第6006.32.00.00-4 號，貨名為「合成纖維製
        染色其他針織品或鉤針織品」，輸入規定為MW0 （即大
        陸物品不准輸入）。而查，系爭貨物實到來貨為雙刷毛
        針織布（寬幅：210CM ，材質：POLYESTER ），為整捲
        布疋，未經裁切，布邊留有針孔，且布上未有分離線（
        無緯紗所標示之路線），業經本院當庭勘驗被告提出之
        貨樣屬實（本院卷第74頁），並有系爭貨物照片在卷可
        參（本院卷第49-55 頁）。從而，被告以來貨為未經裁
        切之整捲布疋，布上未有分離線（無緯紗所標示之路線
        ）可供裁切，其經向未留有紗未織及緯邊未裁剪成繐形
        ，布邊留有針孔，經裁剪後，如未縫合，有掉毛之虞，
        仍需縫合方可做為毯子使用，顯與前揭H.S 註解就「製
        成品」及第6301節之詮釋不符，並另參據原告提出○○
        公司出具之證明書（原處分卷附件9 ），已載明該公司
        向原告所訂購之貨品為刷毛成品布，非屬毯子「製成品
        」，據以核認系爭貨物非屬稅則第6301節「毯子及旅行
        用毯」所屬貨品，無稅則號別第6301.90.90.00-6 號「
        其他紡織材料製毯及旅行用毯」之適用，並更正貨名為
        雙刷毛針織布（材質：POLYESTER ），以其材質屬合成
        纖維製品，屬稅則第6006節「其他針織或鉤針纖品」之
        範疇，歸列貨品分類號列第6006.3 2.00.00-4號「合成
        纖維製染色其他針織品或鉤針織品」項下，應屬妥適。
      3.原告雖以系爭貨物為成捲、大寬幅之雙刷毛針織布，專
        供作毯子使用，鑑於客戶需求尺寸、長短不一，故未作
        裁剪，俟客戶購買時，僅切開分離線，不需要縫合，隨
        即可成毯子使用，已具有「毯或旅行毯」之主要特性，
        為製成品，進而主張系爭貨物應有稅則號別第6301.90.
        90.00-6 號之適用云云。惟查，稅則號別之核定係以貨
        物進口當時之狀態據以歸類，進口後做如何之使用，或
        在特定條件使用下將產生何種情形，均與進口當時稅則
        之核定無關。本件實到貨物為寬幅210 公分之成捲雙刷
        毛針織布，無分離線（無緯紗所標示之路線），且布邊
        留有針孔，經裁剪後，如未縫合，有掉毛之虞，需縫合
        後方可做為毯子使用，既如前述，則縱令系爭貨物於進
        口後將供裁切做為毯子使用，仍無礙被告按系爭貨物進
        口當時為布疋狀態，據以核定稅則號別為第6006.32.00
        .00-4 號「合成纖維製染色其他針織品或鉤針織品」之
        認定。原告請求鑑定系爭布疋是否已具毛毯特性，可當
        毛毯使用，核無必要。再系爭貨物非屬製成品，亦不具
        「毯或旅行毯」之主要特性，已詳述如前，原告主張依
        前揭稅則規定及H.S 註解之詮釋，系爭貨物應歸列稅則
        號別第6301.90.90.00-6 號「其他紡織材料製毯及旅行
        用毯」，應係出於對上開規定及詮釋之誤解，亦非可採
        。
    (二)關於被告認原告有虛報貨物名稱，逃避管制之違章情事，
      並依法裁處，有無違誤部分：
      1.按貨物進口人對於進口貨物負有誠實申報之義務（關稅
        法第16條第2 項及海關緝私條例第37條第1 項、第2 項
        參照），應注意報單上各事項之申報是否正確；又海關
        緝私條例第37條所稱「虛報」係指「申報虛偽不實」而
        言，進口貨物是否涉及虛報，則以原申報與實際進口貨
        物現狀為認定憑據，當原申報與實際來貨不符時，即構
        成虛報。查系爭貨物原申報貨名為「QUILT （THIN）毯
        子（紡織製）」，經被告查驗結果，實到來貨為雙刷毛
        針織布（寬幅：210CM ，材質：POLYESTER ），已如前
        述，故原告申報之貨名與實到貨物不符，有申報虛偽不
        實之情，應屬無疑。又系爭貨物應歸列稅則號別第6006
        .32.00.00-4 號，其輸入規定為MW0 （即大陸物品不准
        輸入），核非屬經經濟部公告准許進口之大陸物品，亦
        有上開稅則號別輸入規定附卷可參。從而，被告審認原
        告虛報貨物名稱，逃避管制之違章成立，依海關緝私條
        例第37條第3 項轉據同條例第36條第1 、3 項規定，處
        貨價1 倍之罰鍰計475,229 元，併沒入貨物，於法並無
        不合。
      2.原告稱被告應許其辦理退運，始屬適法乙節。經查，關
        稅法第96條雖規定：「不得進口之貨物，海關應責令納
        稅義務人限期辦理退運……。」惟同法第94條亦明定「
        進出口貨物如有私運或其他違法漏稅情事，依海關緝私
        條例及其他有關之法律處理。」。本案原告報運進口系
        爭貨物，有虛報進口貨名稱，逃避管制之情事，已涉及
        違法，應依海關緝私條例規定論處裁罰，自無適用關稅
        法第96條規定之餘地，原告所稱，顯係誤解法令，核無
        足採。
      3.末查，有關海關緝獲廠商違章進口尚未開放准許間接進
        口的大陸物品，涉及商民權益，經常發生爭議，為消除
        爭議並疏解訟源，財政部以97年11月3 日台財關字第09
        705505100 號令釋示，海關緝獲廠商違章進口尚未開放
        准許間接進口的大陸物品，如非屬「懲治走私條例」之
        管制物品，廠商若於一定期間內取得專案輸入許可文件
        者，可免認涉屬逃避管制。是被告依財政部上開令釋，
        通知原告補具專案輸入許可文件，即非無據。至於原告
        為辦理專案輸入許可而向○○公司取具之證明書內，因
        記載該公司向原告所訂購之貨品為刷毛成品布，經被告
        援用做為認定系爭貨物為布疋，而非毯子製成品之佐據
        ，則屬另事，並無原告所指違反行政程序法第166 條關
        於行政指導應注意有關規定之情事，併予敘明。
八、綜上所述，原告所訴各節，均非可採，原處分並無違誤，訴
    願決定遞予維持，亦無不合，原告徒執前詞，訴請撤銷，為
    無理由，應予駁回。
九、本件事證已臻明確，兩造其餘攻擊防禦方法均與本件判決結
    果不生影響，故不逐一論述，附此敘明。
據上論結，本件原告之訴為無理由，依行政訴訟法第98條第1 項
前段，判決如主文。
中    華    民    國    99    年     8    月    5     日
                    臺北高等行政法院第五庭
                              審判長法  官  黃清光
                                    法  官  洪遠亮
                                    法  官  程怡怡
上為正本係照原本作成。
如不服本判決，應於送達後20日內，向本院提出上訴狀並表明上
訴理由，如於本判決宣示後送達前提起上訴者，應於判決送達後
20日內補提上訴理由書（須按他造人數附繕本）。
中    華    民    國    99    年     8    月    6     日
                                    書記官  張正清

司法院資訊處製作；財團法人民間司法改革基金會備份。
